【裁判字號】    95,上易,1623
【裁判日期】    950913
【裁判案由】    毒品危害防制條例
【裁判全文】
臺灣高等法院刑事判決                95年度上易字第1623號
上  訴  人
即  被  告  甲○○
上列上訴人因違反毒品危害防制條例案件，不服臺灣桃園地方法
院95年度易字第314號，中華民國95年5月26日第一審判決（起訴
案號：臺灣桃園地方法院檢察署94年度毒偵字第5794號），提起
上訴，本院判決如下：
    主  文
上訴駁回。
    事實及理由
一、本案經本院審理結果，認第一審以上訴人即被告甲○○連續
    施用第二級毒品犯罪成立，引用毒品危害防制條例第10條、
    第2 項、修正前刑法第11條前段及第56條，及說明被告不符
    合自首減刑之理由，並審酌被告有多次施用毒品前科，不知
    悔改，再有此次犯行，惟犯罪後坦承犯行等一切情狀，判處
    有期徒刑8 月，認事用法及量刑均無不當，應予維持，並引
    用第一審判決書記載之事實、證據及理由（如附件）。
二、被告仍執陳詞，辯稱於遭查獲時，曾向警察人員自首，而上
    訴指摘原判決未依自首規定減刑為不當，並請求再次傳訊警
    員劉中昌等人到庭作證云云。查警員劉中昌於原審作證時，
    已明確證述其發覺被告犯罪事實之過程，依其供述，足認警
    方於被告自白前，即已知悉被告涉有本件犯行，此據原判決
    理由欄第三項敘述綦詳，尚無再傳承辦警員到庭作證之必要
    。被告空言主張符合自首，為無理由，應予駁回。
三、又被告行為後，刑法第56條關於連續犯之規定，已修正刪除
    ，並於民國○○年○月○日生效施行，此刪除雖非犯罪構成要件
    之變更，但已影響行為人刑罰之法律效果，自屬法律有變更
    ，比較新舊法結果，仍應適用較有利於被告之行為時法律即
    舊法關於連續犯之規定。惟現行刑法第2條第1項規定，係以
    適用行為時法為原則，故原審判決時，雖未及就前述修正前
    後之刑法第56條為比較適用，因案經上訴本院後，比較新舊
    法結果，行為後之法律並非較有利於被告，仍應適用行為時
    法，則原判決適用行為時法即無不當，自不構成撤銷之事由
    ，附此敘明。
據上論結，應依刑事訴訟法第373條、第368條，判決如主文。
本案經檢察官許睦坪到庭執行職務。
中    華    民    國    95    年    9    月     13    日
                  刑事第十三庭審判長法  官  曾德水
                                    法  官  廖紋妤
                                    法  官  范清銘
以上正本證明與原本無異。
不得上訴。
                                    書記官  吳金來
中    華    民    國    95    年    9    月     13    日
附錄本案論罪科刑法條全文
毒品危害防制條例第10條第2 項
施用第二級毒品者，處 3 年以下有期徒刑。
附件：
臺灣桃園地方法院刑事判決               95年度易字第314號
公  訴  人  臺灣桃園地方法院檢察署檢察官
被      告  甲○○  男  34歲（民國○○年○○月○○日生）
                    身分證統一編號：Ｚ000000000號
                    住桃園縣大溪鎮○○里○○鄰○○街20巷12
                    號
                    （現另案在臺灣臺南監獄執行中）
上列被告因毒品危害防制條例案件，經檢察官提起公訴（94年度
毒偵字第5794號），本院合議庭裁定改依簡式審判程序，茲判決
如下：
    主  文
甲○○連續施用第二級毒品，累犯，處有期徒刑捌月。
    事  實
一、甲○○前曾於民國88年間因施用毒品案件，經本院以88年度
    毒聲字第6528號裁定送觀察、勒戒，於88年12月9 日入勒戒
    處所，因認無繼續施用毒品之傾向，於88年12月28日出所，
    並經臺灣桃園地方法院檢察署檢察官於88年12月27日以88年
    度毒偵字第644 號為不起訴處分確定；於89年間復因施用毒
    品案件，經本院以89年度毒聲字第2527號裁定送觀察、勒戒
    ，於89年6 月26日入勒戒處所，因認有繼續施用毒品之傾向
    ，經本院以89年度毒聲字第4579號裁定令入戒治處所施以強
    制戒治，並經檢察官聲請簡易判決處刑，其中強制戒治部分
    於89年7 月24日入戒治處所，本院復因檢察官聲請以89年度
    毒聲字第7783號裁定停止戒治，所餘戒治期間付保護管束，
    於90年7 月17日執行完畢；檢察官聲請簡易判決處刑部分，
    經本院以89年度桃簡字第1165號判決判處有期徒刑6 月確定
    ，於90年8 月14日執行完畢；同年間復因違反毒品危害防制
    條例案件，經本院以90年度易字第2851號判決判處有期徒刑
    6 月確定，於91年8 月5 日執行完畢（構成累犯）；於93年
    間再因違反毒品危害防制條例案件，經臺灣高等法院以93年
    度上易字第592 號判決判處有期徒刑7 月確定；同年間又因
    違反毒品危害防制條例案件經本院以93年度桃簡字第1244號
    判決判處拘役40日確定；上開2 罪接續執行，於94年10月20
    日入監執行，現仍在執行中。詎猶不知悔改，竟於前揭強制
    戒治執行完畢後5 年內，復基於施用第二級毒品甲基安非他
    命之概括犯意，自94年8 月中旬某日起至94年10月17日17時
    許止，在桃園縣大溪鎮○○街20巷12號住處，以將甲基安非
    他命摻入吸食器後燒烤之方式，連續施用第二級毒品甲基安
    非他命多次，嗣於94年10月19日17時40分許，在桃園縣八德
    市○○街29號前為警查獲。
二、案經桃園縣政府警察局大溪分局報請臺灣桃園地方法院檢察
    署檢察官偵查起訴。
    理  由
一、按刑事訴訟法第273 條之1 第1 項規定除被告所犯為死刑、
    無期徒刑、最輕本刑為3 年以上有期徒刑之罪或高等法院管
    轄第一審案件者外，於審判期日前之程序進行中，被告先就
    被訴事實為有罪之陳述時，審判長得告知被告簡式審判程序
    之旨，並聽取當事人、代理人、辯護人及輔佐人之意見後，
    裁定進行簡式審判程序。經查，本件被告甲○○被訴違反毒
    品危害防制條例案，非前開不得進行簡式審判程序之案件，
    經被告於本院審理時就被訴事實為有罪之陳述，且經本院告
    知被告簡式審判程序之旨，聽取被告及檢察官之意見後，爰
    依上開刑事訴訟法第273 條之1 第1 項之規定，當庭裁定改
    依簡式審判程序審判之，合先敘明。
二、上開犯罪事實，業經被告於本院審理中坦承不諱，核與證人
    曾志順於警詢中證稱伊94年8 月間有看過甲○○在其自宅內
    有施用第二級毒品等語相符（見偵查卷第27頁），而被告於
    94年10月20日12時30分許為警採集尿液送驗結果，安非他命
    、甲基安非他命均呈陽性反應，有「桃園縣政府警察局大溪
    分局偵辦毒品案件被採尿人姓名、編號對照表」、臺灣尖端
    先進生技醫藥股份有限公司濫用藥物檢驗報告各1 份附卷可
    稽（見偵查卷第38、66頁）。按甲基安非他命經施用進入人
    體後，經人體代謝作用，約百分之70於24小時內自尿中排出
    ，約百分之90於96小時內自尿中排出，最長可能不會超過4
    日，此有行政院衛生署藥物食品檢驗局81年2 月8 日81藥檢
    壹字第001156號函可按。且以氣相層析質譜分析法作藥物及
    其代謝產物之定性及定量分析檢驗者，幾乎不會有偽陽性反
    應產生，亦即如尿液中未含有煙毒之反應者，即不可能產生
    因藥物所引起之偽陽性反應，此為毒品檢驗學之常規，亦為
    本院辦理相關違反毒品危害防制條例案件所知悉，是以上開
    檢驗結果當足以認定為真實而堪予採信。綜上，足認被告自
    白應與事實相符，堪予採信。又被告前曾於89年間復因施用
    毒品案件，經本院以89年度毒聲字第2527號裁定送觀察、勒
    戒，於89年6 月26日入勒戒處所，因認有繼續施用毒品之傾
    向，經本院以89年度毒聲字第4579號裁定令入戒治處所施以
    強制戒治，於89年7 月24日入戒治處所，本院復因檢察官聲
    請以89年度毒聲字第7783號裁定停止戒治，所餘戒治期間付
    保護管束，於90年7 月17日執行完畢等情，有臺灣桃園地方
    法院檢察署刑案資料查註紀錄表、臺灣高等法院被告前案紀
    錄表各1 份在卷為憑，其5 年內再犯本件施用第二級毒品之
    罪，事實已臻明確。至公訴人認被告係施用第二級毒品安非
    他命云云，查安非他命、甲基安非他命固同屬安非他命類之
    中樞神經興奮劑，且俗名通常互為混用，惟2 者究係不同之
    第二級毒品，並以甲基安非他命為目前國內濫用最為嚴重，
    而施用甲基安非他命之代謝最先是去N-甲基（N-demethylat
    ion）形 成安非他命，而施用甲基安非他命後，在正常尿液
    PH值情況下，24小時內，有43％服用劑量以甲基安非他命原
    態排出；另施用安非他命後24小時內，有30％以安非他命原
    態排出，20％經去氨基作用及氧化作用形成苯甲酸，2 ％經
    反應形成Norephedrine（參照行政院衛生署出版「物質濫用
    」、「常見濫用藥物檢驗方法彙編」2 書所載），本件被告
    尿液經檢驗結果，安非他命、甲基安非他命均呈陽性反應，
    又查施用安非他命後，其尿液不致檢出甲基安非他命陽性反
    應，而施用甲基安非他命後，其尿液可檢出甲基安非他命和
    其代謝物安非他命成分，此有行政院衛生署管制藥品管理局
    93年11月2 日管檢字第0930010499號函可按，是被告尿液經
    檢驗出甲基安非他命陽性部分，係被告施用甲基安非他命後
    以甲基安非他命原態排出者；而檢驗出安非他命陽性部分，
    雖施用甲基安非他命、安非他命均可檢驗出安非他命陽性反
    應，然由被告尿液經檢驗結果呈甲基安非他命陽性反應，已
    可認定被告確有施用甲基安非他命犯行，並無其他積極證據
    證明被告另有施用安非他命犯行，又參諸國內幾乎都係濫用
    甲基安非他命者，鮮有濫用安非他命者（遲至89年5 月間國
    內方出現第1 次在錠劑中檢驗出安非他命，而非甲基安非他
    命之案例），依「罪證有疑，利歸被告」之證據法則，應認
    前開安非他命陽性反應，仍係被告施用甲基安非他命後經代
    謝作用所致。綜上，應認被告係施用第二級毒品甲基安非他
    命，而非安非他命，是公訴人此部分認定，尚有未洽，應予
    更正。綜上所述，足徵被告係於5 年內再犯毒品危害防制條
    例第10條之罪，應予依法論科。
三、核被告所為，係犯毒品危害防制條例第10條第2 項之施用第
    二級毒品罪。被告施用上揭第二級毒品前後持有第二級毒品
    之低度行為，分別為其施用毒品之高度行為所吸收，不另論
    罪。再其先後多次施用第二級毒品甲基安非他命之行為，犯
    意相同，時間緊接，所犯為犯罪構成要件相同之罪名，顯係
    基於概括犯意反覆為之，依刑法第56條規定，應為連續犯，
    應以一罪論，並依法加重其刑。另被告前曾於90年間因違反
    毒品危害防制條例案件，經本院以90年度易字第2851號判決
    判處有期徒刑6 月確定，於91年8 月5 日執行完畢，此有臺
    灣高等法院被告前案紀錄表及臺灣桃園地方法院檢察署刑案
    資料查註紀錄表附卷可參，其前受有期徒刑之執行完畢，於
    5 年以內再犯本件最重本刑為有期徒刑以上之罪，為累犯，
    應依刑法第47條規定，遞加重其刑。至被告固辯稱：本件是
    伊主動告知警員伊有施用安非他命，故應構成自首云云。按
    刑法第62條所謂自首，係以犯人在其犯罪未發覺前，向該管
    公務員自承犯罪，而受裁判為要件。經查：本件被告係與證
    人曾志順一同為警查獲，警員先製作證人曾志順之筆錄，證
    人曾志順於警詢中即指稱被告有施用安非他命，經警員以證
    人曾志順所述質問被告，被告方供承伊有施用第二級毒品等
    語，業據證人即警員王福山、劉中昌於本院審理時證述明確
    （見本院95年5 月12日簡式審判筆錄第3 至5 頁），另證人
    即警員劉中昌復明確證稱：在警方以證人曾志順筆錄質問被
    告前，被告並未主動供稱伊有施用第二級毒品，且被告甫遭
    查獲時，並未主動承認有施用毒品等語（見本院95年5 月12
    日簡式審判筆錄第5 頁），是被告本件犯行於警員製作證人
    曾志順之警詢筆錄時，已遭有權偵查犯罪機關發覺，是被告
    辯稱伊為自首云云，尚不足採。爰審酌被告施用毒品，戕害
    自身身心，前已經觀察、勒戒及強制戒治處分之執行，並經
    多次判處徒刑，仍無戒除毒癮之決心，惟犯罪後尚能坦承犯
    行，及其素行等一切情狀，量處如主文所示之刑，以示懲儆
    。
據上論斷，應依刑事訴訟法第299 條第1 項前段，毒品危害防制
條例第10條第2 項，刑法第11條前段、第56條、第47條，判決如
主文。
本案經檢察官嵇珮晶到庭執行職務。
中    華    民    國    95    年    5     月    26    日
                  刑事第二庭    法  官  鄭吉雄
以上正本證明與原本無異
如不服本判決，應於判決送達後10日內向本院提出上訴狀（應附
繕本），上訴於臺灣高等法院。
                                書記官  王泰元
中    華    民    國    95    年    6     月    2     日
附錄法條：
毒品危害防制條例第10條第2 項
施用第二級毒品者，處 3 年以下有期徒刑。


司法院資訊處製作；財團法人民間司法改革基金會備份。
